最高法院刑事判決　　　　　　　　　　　　　　　九十三年度台上字第四一０七號
　　上　訴　人　甲○○
右上訴人因偽造文書案件，不服台灣高等法院高雄分院中華民國九十年十一月二十二
日第二審判決（九十年度上訴字第一五八二號，起訴案號：台灣高雄地方法院檢察署
八十九年度偵字第二一六四七號），提起上訴，本院判決如左：
    主  文
上訴駁回。
    理  由
按刑事訴訟法第三百七十七條規定，上訴於第三審法院，非以判決違背法令為理由不
得為之，是提起第三審上訴，應以原判決違背法令為理由，係屬法定要件，如果上訴
理由狀並未依據卷內訴訟資料，具體指摘原判決不適用何種法則或如何適用不當，或
所指摘原判決違法情事，顯與法律規定得為第三審上訴理由之違法情形，不相適合時
，均應認其上訴為違背法律上之程式，予以駁回。本件原判決維持第一審論處上訴人
甲○○行使偽造私文書，足以生損害於他人，處有期徒刑五年，如易科罰金以佰元
折算壹日之判決，駁回上訴人在第二審之上訴，已詳所憑之證據及認定之理由，從
形式上觀察，原判決並無違背法令之情形。上訴人之上訴意旨略稱：(一)按「會款結算
單」應以乘法及加法為之，本件結算單上有減法之計算方式，應有收據性質，因此本
件「會款結算單」，應係帳單兼收據，原判決竟認定為會款結算單，有理由矛盾之違
法。(二)文書上若記載借款已還清，即表明已清償之事實，至於直寫或橫寫，並非重點
；且告訴人薛勝良偽造上訴人及馬行雲之簽名，復誣告上訴人等事實，原審竟未審查
，原判決認定上訴人偽造文書，違反審判公平原則。(三)票據法第十一條規定：「執票
人如善意取得票據，得依票據文義行使權利，票據債務人不得因欠缺應載事項為理由
，對於執票人主張票據無效」，本件帳單兼收據祇有一張，係上訴人合法取得，雖非
票據，然應可表明係金錢往還之行為，告訴人已在其上簽名及按指印，原判決未經調
查，即認定係上訴人偽造，有調查職責未盡之違法等語。惟查：(一)系爭會算單未標明
究係「會款結算單」或「帳單兼收據」，原判決事實欄認定：「甲○○於民國八十七
年十月二十三日因向薛勝良借款新台幣（下同）四十七萬元，惟因雙方有會款糾紛，
於八十八年六月間，經雙方會算結果，甲○○尚須給付薛勝良四十萬四千三百元，薛
勝良遂應甲○○之要求，在會算單上簽名及捺指印以資確認，詎甲○○竟於八十八年
六月十二日，在該會算單上偽造﹃借款萬已還清，此次還款萬４千３百元整﹄、
﹃年６月日﹄及﹃收款人﹄之字樣，將該會算單偽造成清償借款之收據」，復於
理由欄說明其所憑之證據，經核與卷內證據相符，並無違誤，至於該會算單究係會款
結算單或帳單兼收據，俱與待證事實無關；上訴意旨(一)自非適法之上訴理由。(二)原判
決於理由欄說明上訴人否認本件犯罪所持已還清四十七萬借款之辯解，不足採取之理
由，並無違誤，又告訴人是否於另案偽造上訴人及馬行雲之簽名或誣告上訴人，與本
件上訴人偽造系爭私文書之待證事實無關，原審未予調查，無關審判公平原則；上訴
意旨(二)亦非適法。(三)本件原判決認定上訴人行使偽造系爭私文書，與上訴人是否合法
取得之善意執票人無關；上訴意旨(三)並未依據卷內資料具體指摘原判決究係如何違背
法令，復對原判決採證認事之適法職權行使，再為事實上之爭執，殊非適法之第三審
上訴理由。綜上，應認上訴人之上訴為違背法律上之程式，予以駁回。本院為法律審
，上訴提出之和解書等件，均無從審酌。
據上論結，應依刑事訴訟法第三百九十五條前段，判決如主文。
中　　　華　　　民　　　國　　九十三　　年　　　八　　　月　　　六　　　日
                              最高法院刑事第一庭
                                  審判長法官  施　文　仁
                                        法官  林　永　茂
                                        法官  蕭　仰　歸
                                        法官  張　清　埤
                                        法官  林　開　任
      右正本證明與原本無異
                                              書  記  官
中　　　華　　　民　　　國　　九十三　　年　　　八　　　月　　 十二 　　日
                                                                        Ｖ
